臺灣高雄地方法院刑事判決　　　　　　　 94年度訴字第784號
公　訴　人　臺灣高雄地方法院檢察署檢察官
被　　　告　丁○○
上列被告因詐欺等案件，經檢察官提起公訴（93年度偵字第2078
0 號），經本院合議庭裁定由受命法官獨任進行簡式審判程序後
，判決如下：
    主  文
丁○○共同連續行使偽造私文書，足以生損害於公眾及他人，處
有期徒刑陸月，如易科罰金，以參佰元折算壹日。偽造之「行政
院衛生署」之公印、偽造「中華民國腎臟醫學會」、「蔡瑞熊」
、「聖新醫院」、「陳悅聖」、「聖明醫院」、「陳之超」、「
財團法人長庚紀念醫院高雄分院」、「陳新明」之印章各壹枚及
如附表所示偽造之印文，均沒收。
    事  實
一、丁○○與戊○○（另由本院以93年度訴字第469 號判處有期
    徒刑1 年6 月，緩刑3 年確定）、甲○○（另由本院以91年
    訴字第1752號判決有期徒刑6 月確定）、丙○○（另案由檢
    察官通緝中）4 人共同意圖為自己不法之所有，基於共同詐
    欺取財及偽造文書並持以行使之概括犯意聯絡，先由丁○○
    、戊○○、甲○○於不詳時間、地點，將其個人之身分證影
    本及照片交付丙○○，由丙○○於不詳時間、地點(一)偽造如
    附表所示之「行政院衛生署」之公印，又(二)接續偽造「中華
    民國腎臟醫學會」（於89年12月更名為臺灣腎臟醫學會）、
    「蔡瑞熊」、「聖新醫院」、「陳悅聖」、「聖明醫院」、
    「陳之超」、「財團法人長庚紀念醫院高雄分院」、「陳新
    明」之印章，足以生損害於各人，(三)再分別持上開公印及印
    章偽造公印文及印文而接續偽造丁○○、甲○○、戊○○3
    人如附表所示偽造之在職證明書、行政院衛生署醫師證書、
    黃強詮腎臟專科醫師證書、各類所得扣繳暨免扣繳憑單等文
    件，足以生損害於行政院衛生署管理醫師資格之正確性及各
    該被偽造之人，(四)再於不詳時間、地點交由丁○○、戊○○
    、甲○○3 人分別於附表所示之時間，連續持上開文件向大
    眾商業銀行股份有限公司（下稱大眾銀行）行使以辦理大眾
    銀行針對企業高階主管及專業人士所推出之免保人、免擔保
    之「尚賓專案」信用貸款，致大眾銀行陷於錯誤，而核貸撥
    放每人新台幣（下同）300 萬元之貸款予丁○○、戊○○、
    甲○○3 人，足生損害於大眾銀行。(五)嗣因戊○○、甲○○
    、丁○○僅繳納部分款項後即未再償還借款，嗣經大眾銀行
    人員追查後，發現戊○○、甲○○、丁○○均非醫師，始知
    悉上情。
二、案經大眾銀行告訴暨臺灣高雄地方法院檢察署檢察官自動檢
    舉偵查後起訴。
    理  由
一、上揭犯罪事實業據被告丁○○於本院審理時為有罪之陳述，
    核與證人即共犯甲○○於92年1 月23日偵訊時具結證述、證
    人即大眾銀行授信人員乙○○92年10月17日偵訊時具結證述
    相符，並有偽造之行政院衛生署醫師證書、偽造之聖明醫院
    在職證明書等影本各1 紙、偽造之各類所得扣繳暨免扣繳憑
    單影本3 紙、大眾銀行借款申請書及調查表、徵信報告等影
    本各1份在卷可稽，是本件被告犯行事證明確，堪予認定。
二、(一)核被告委由丙○○接續偽造蓋有偽造之「行政院衛生署」
    公印文之行政院衛生署醫師證書3 紙並由被告丁○○、黃強
    詮、甲○○連續持以行使之行為，係犯刑法第216 條、刑法
    第212 條之行使偽造醫師證書罪、刑法第218 第1 項之偽造
    公印文罪，被告偽造醫師證書後復加以行使，其偽造之低度
    行為應為行使之高度行為吸收，不另論罪。被告偽造公印之
    低度行為為偽造公印文之高度行為所吸收，亦不論罪。被告
    丁○○與黃強詮、甲○○、丙○○就此犯行有犯意聯絡及行
    為分擔，係共同正犯。被告丁○○與黃強詮、甲○○所行使
    偽造醫師證書之時間緊接、方法相同，所犯係構成要件相同
    之罪，應係基於概括犯意聯絡所為，係連續犯。被告所犯上
    開二罪間有方法結果之牽連關係，應依刑法第55條之規定，
    從一重之偽造公印文罪處斷。(二)核被告委由丙○○偽造蓋有
    偽造之「中華民國腎臟醫學會」、「蔡瑞熊」印文之中華民
    國腎臟專科醫師證書1 紙並由黃強詮持以行使之行為，係犯
    刑法第216 條、刑法第212 條之行使偽造醫師證書罪、刑法
    第217 第1 項之偽造印文罪，被告偽造專科醫師書後復加以
    行使，其偽造之低度行為應為行使之高度行為吸收，不另論
    罪。被告偽造「中華民國腎臟醫學會」、「蔡瑞熊」印章之
    低度行為為偽造印文之高度行為所吸收，亦不論罪。被告丁○○與黃強詮、甲○○、丙○○就此犯行有犯意聯絡及行為
    分擔，係共同正犯。被告所犯上開二罪間有方法結果之牽連
    關係，應依刑法第55條之規定，從一重之偽造印文罪處斷。
    (三)核被告委由丙○○接續偽造蓋有「聖新醫院」、「陳悅
    聖」偽造印文之聖新醫院在職證明書由黃強詮持以行使；
    蓋有「聖明醫院」、「陳之超」偽造印文之聖明醫院在職證
    明書由丁○○持以行使；蓋有「財團法人長庚紀念醫院高
    雄分院」、「陳新明」偽造印文之長庚醫院在職證明書由甲○○持以行使之行為，係犯刑法第216 條、刑法第212 條之
    連續行使偽造在職證明書罪、刑法第217 第1 項之偽造印文
    罪，被告偽造前揭在職證明書後復加以行使，其偽造之低度
    行為應為行使之高度行為吸收，不另論罪。被告偽造印章之
    低度行為為偽造印文之高度行為所吸收，亦不論罪。被告丁○○與黃強詮、甲○○、丙○○就此犯行有犯意聯絡及行為
    分擔，係共同正犯。被告丁○○與黃強詮、甲○○所行使偽
    造醫師證書之時間緊接、方法相同，所犯係構成要件相同之
    罪，應係基於概括犯意聯絡所為，係連續犯。被告所犯上開
    二罪間有方法結果之牽連關係，應依刑法第55條之規定，從
    一重之偽造印文罪處斷。(四)核被告委由丙○○接續偽造蓋
    有「聖新醫院」、「陳悅聖」偽造印文之聖新醫院各類所得
    扣繳暨免扣繳憑單由黃強詮持以行使；蓋有「聖明醫院」
    、「陳之超」偽造印文之聖明醫院各類所得扣繳暨免扣繳憑
    單由丁○○持以行使；財團法人長庚紀念醫院各類所得扣
    繳暨免扣繳憑單由甲○○持以行使之行為，係犯刑法第216
    條、刑法第210 條之行使偽造私文書罪書罪、刑法第217 第
    1 項之偽造印文罪，被告偽造前揭私文書後復加以行使，其
    偽造之低度行為應為行使之高度行為吸收，不另論罪。被告
    偽造印章之低度行為為偽造印文之高度行為所吸收，亦不論
    罪。被告丁○○與黃強詮、甲○○、丙○○就此犯行有犯意
    聯絡及行為分擔，係共同正犯。被告丁○○與黃強詮、甲○○所行使偽造私文書之時間緊接、方法相同，所犯係構成要
    件相同之罪，應係基於概括犯意聯絡所為，係連續犯，應依
    刑法第56條之規定以一罪論，並加重其刑。被告所犯上開二
    罪間有方法結果之牽連關係，應依刑法第55條之規定，從一
    重之行使偽造私文書處斷。(五)核被告以詐術使大眾銀行陷於
    錯誤於附表所示時間貸予300 萬元之行為，係犯刑法第339
    條第1 項之詐欺取財罪。被告丁○○與黃強詮、甲○○、丙○○就此犯行有犯意聯絡及行為分擔，係共同正犯。被告丁○○與黃強詮、甲○○如附表所示之詐欺取財行為之時間緊
    接、方法相同，所犯係構成要件相同之罪，應係基於概括犯
    意聯絡所為，係連續犯，應依刑法第56條之規定以一罪論，
    並加重其刑。(六)被告所犯上開共同偽造公印文罪、共同偽造
    印文罪、共同連續行使偽造私文書罪、共同連續詐欺取財罪
    間，有方法結果之牽連關係，應依刑法第55條之規定，從一
    重之共同連續行使偽造私文書罪處斷。檢察官漏未就被告上
    開偽造公印文、印文之犯行起訴，惟此部分與已起訴部分有
    牽連犯之裁判上一罪關係，自應由本院併予審究，附此敘明
    。
三、(一)爰審酌被告因一時貪念，明知無醫師資格而偽造文件向銀
    行辦得貸款花用，惡性非輕，惟念及犯後坦承犯行，且自承
    已陸續清償大眾銀行200 餘萬元，尚欠本金利息約180 萬元
    ，僅大眾銀行要求一次清償而無法達成和解，現有正當工作
    願與大眾銀行和解（見本院94年11月30日審判筆錄第8 頁）
    ，被告前無犯罪紀錄（見本院卷附臺灣高等法院被告前案紀
    錄表）及大眾銀行就本件貸款徵信亦有重大過失等一切情狀
    ，量處如主文所示之刑，並諭知易科罰金之折算標準。
    (二)偽造之「行政院衛生署」之公印及偽造「中華民國腎臟醫
    學會」、「蔡瑞熊」、「聖新醫院」、「陳悅聖」、「聖明
    醫院」、「陳之超」、「財團法人長庚紀念醫院高雄分院」
    、「陳新明」之印章各1 枚，並無證據證明業已滅失，又如
    附表所示之偽造印文，均應依刑法第219 條之規定，不問屬
    於犯人與否，均宣告沒收之。
據上論斷，應依刑事訴訟法第273 條之1 第1 項、第299 條第1
項前段、刑法第28條、第56條、第216 條、第210 條、第212 條
、第217 條第1 項、第218 條第1 項、第339 條第1 項、第55條
、第219 條，罰金罰鍰提高標準條例第1 條前段、第2 條，判決
如主文。
本案經檢察官己○○到庭執行職務。
中　　華　　民　　國　　94　　年　　12　　月　　14　　日
                  刑事第十一庭  法　官  楊智守
附表：
┌──┬───┬────┬─────┬────────┬──────────┐
│編號│貸款人│犯罪時間│詐騙金額（│申辦貸款所持文件│行為人申辦貸款所持文│
│    │      │        │新台幣）  │                │件上之偽造印文      │
├──┼───┼────┼─────┼────────┼──────────┤
│1   │戊○○│89年9 月│三百萬元  │行政院衛生署醫師│「行政院衛生署」印文│
│    │      │18日    │          │證書一紙        │壹枚                │
│    │      │        │          ├────────┼──────────┤
│    │      │        │          │中華民國腎臟專科│「中華民國腎臟醫學會│
│    │      │        │          │醫師證書一紙    │」印文、「蔡瑞熊」印│
│    │      │        │          │                │文（起訴書漏載）各壹│
│    │      │        │          │                │枚                  │
│    │      │        │          ├────────┼──────────┤
│    │      │        │          │各類所得扣繳暨免│「聖新醫院」及「陳悅│
│    │      │        │          │扣繳憑單三紙    │聖」印文各參枚      │
│    │      │        │          ├────────┼──────────┤
│    │      │        │          │聖新醫院在職證明│「聖新醫院」及「陳悅│
│    │      │        │          │書一紙          │聖」印文各壹枚      │
├──┼───┼────┼─────┼────────┼──────────┤
│2   │丁○○│89年11月│三百萬元  │行政院衛生署醫師│「行政院衛生署」印文│
│    │      │2日     │          │證書一紙        │壹枚                │
│    │      │        │          ├────────┼──────────┤
│    │      │        │          │聖明醫院在職證明│「聖明醫院」及「陳之│
│    │      │        │          │書一紙          │超」印文各壹枚      │
│    │      │        │          ├────────┼──────────┤
│    │      │        │          │各類所得扣繳暨免│「聖明醫院」及「陳之│
│    │      │        │          │扣繳憑單三紙    │超」印文各參枚      │
├──┼───┼────┼─────┼────────┼──────────┤
│3   │甲○○│90年1 月│三百萬元  │行政院衛生署醫師│「行政院衛生署」印文│
│    │      │16日    │          │證書一紙        │壹枚                │
│    │      │        │          ├────────┼──────────┤
│    │      │        │          │長庚醫院在職證明│「財團法人長庚紀念醫│
│    │      │        │          │書一紙          │院高雄分院」及「陳新│
│    │      │        │          │                │明」印文各壹枚      │
│    │      │        │          ├────────┼──────────┤
│    │      │        │          │各類所得扣繳暨免│無                  │
│    │      │        │          │扣繳憑單三紙    │                    │
└──┴───┴────┴─────┴────────┴──────────┘
以上正本證明與原本無異。
如不服本判決，應於判決送達後10日內，向本院提出上訴狀。
                                書記官  王美玲
中　　華　　民　　國　　94　　年　　12　　月　　15　　日
附錄法條：
中華民國刑法第210條
(偽造變造私文書罪)
偽造、變造私文書，足以生損害於公眾或他人者，處 5 年以下有期徒刑。
中華民國刑法第212條
(偽造變造特種文書罪)
偽造、變造護照、旅券、免許證、特許證及關於品行、能力服務或其他相
類之證書、介紹書，足以生損害於公眾或他人者，處 1 年以下有期徒刑、
拘役或 300 元以下罰金。
中華民國刑法第216條
(行使偽造變造或登載不實之文書罪)
行使第 210 條至第 215 條之文書者，依偽造、變造文書或登載不實
事項或使登載不實事項之規定處斷。
中華民國刑法第217條
(偽造盜用印章印文或署押罪)
偽造印章、印文或署押，足以生損害於公眾或他人者，處 3 年以下有期徒
刑。
盜用印章、印文或署押，足以生損害於公眾或他人者，亦同。
中華民國刑法第218條
(偽造盜用公印或公印文罪)
偽造公印或公印文者，處 5 年以下有期徒刑。
盜用公印或公印文足以生損害於公眾或他人者，亦同。
中華民國刑法第339條
(普通詐欺罪)
意圖為自己或第三人不法之所有，以詐術使人將本人或第三人之物交付者
，處 5 年以下有期徒刑、拘役或科或併科 1 千元以下罰金。
以前項方法得財產上不法之利益或使第三人得之者，亦同。
前二項之未遂犯罰之。
